【裁判字號】    95,台上,2616
【裁判日期】    951123
【裁判案由】    清償債務
【裁判全文】
最高法院民事裁定            九十五年度台上字第二六一六號
上  訴  人  乙○○
訴訟代理人  洪永叡律師
            張益隆律師
被 上訴 人  第七商業銀行股份有限公司
法定代理人  丙○○
訴訟代理人  吳志清律師
被 上訴 人  甲○○
訴訟代理人  王素玲律師
上列當事人間請求清償債務事件，上訴人對於中華民國九十四年
五月三日台灣高等法院台中分院第二審判決（九十三年度重上字
第八八號），提起上訴，本院裁定如下：
    主  文
上訴駁回。
第三審訴訟費用由上訴人負擔。
    理  由
按上訴第三審法院，非以原判決違背法令為理由，不得為之。又
提起上訴，上訴狀內應記載上訴理由，表明原判決所違背之法令
及其具體內容，暨依訴訟資料合於該違背法令之具體事實，其依
民事訴訟法第四百六十九條之一規定提起上訴者，並應具體敘述
為從事法之續造、確保裁判之一致性或其他所涉及之法律見解具
有原則上重要性之理由。同法第四百六十七條、第四百七十條第
二項定有明文。而依同法第四百六十八條規定，判決不適用法規
或適用不當者，為違背法令；依同法第四百六十九條規定，判決
有該條所列各款情形之一者，為當然違背法令。是當事人提起上
訴，如以同法第四百六十九條所列各款情形為理由時，其上訴狀
或理由書應表明該判決有合於各該條款規定情形之具體內容，及
係依何訴訟資料合於該違背法令之具體事實。如依同法第四百六
十八條規定，以原判決有不適用法規或適用法規不當為理由時，
其上訴狀或理由書應表明該判決所違背之法令條項，或有關判例
、解釋字號，或成文法以外之習慣或法理等及其具體內容，暨係
依何訴訟資料合於該違背法令之具體事實，並具體敘述為從事法
之續造、確保裁判之一致性或其他所涉及之法律見解具有原則上
重要性之理由。上訴狀或理由書如未依上述方法表明，或其所表
明者與上開法條規定不合時，即難認為已合法表明上訴理由，其
上訴自非合法。本件上訴人對原判決提起第三審上訴，雖以原判
決違背法令為由，惟核其上訴理由狀所載內容，係就原審取捨證
據、認定事實之職權行使所論斷：上訴人於民國八十八年一月間
以新台幣（下同）八千八百八十八萬元向訴外人陳進郎購買坐落
台中市○○區○○段一四七地號、一四七之一地號、一四七之二
地號土地，因陳進郎原以系爭土地設定抵押權向訴外人台中商業
銀行北太平分行（下稱台中商銀）借款三千三百萬元未還，乃協
議由上訴人代陳進郎向台中商銀清償二千二百萬元借款充作價金
之一部，台中商銀則塗銷上開一四七地號、一四七之二地號土地
之抵押權登記。上訴人因而於八十九年十一月三日匯款二千二百
萬元至被上訴人第七商業銀行股份有限公司崇德分行（下稱第七
商銀）帳戶，第七商銀經理江秀梅依上訴人指示於同年月十五日
簽發以台灣銀行台中分行為付款人之未記明受款人且未禁止背書
轉讓之支票（下稱系爭台支支票），交付與仲介系爭土地買賣上
訴人委任之被上訴人即第七商銀襄理甲○○。上訴人委任甲○○
將系爭台支支票交至台中商銀以清償陳進郎對台中商銀債務、並
委任已判決確定之第一審共同被告李睿杰與甲○○同至台中商銀
取得清償證明以塗銷前開抵押權登記。甲○○與李睿杰執系爭台
支支票至台中商銀詢問代償細節後未將支票交付台中商銀，卻共
謀侵占，由李睿杰將系爭台支支票存入自己帳戶，提領其中一千
萬元匯至訴外人吳明益帳戶，供吳明益作為存款之證明，取得二
十萬元報酬與甲○○均分，嗣吳明益返還該一千萬元後，李睿杰
將系爭二千二百萬元挪為私用。甲○○與李睿杰共同侵害上訴人
之權利，原應與李睿杰連帶賠償上訴人之損害，惟上訴人於九十
年二月間已知悉系爭台支支票遭李睿杰及甲○○侵占之事實，遲
至九十二年三月三十一日始對甲○○請求損害賠償，甲○○又為
時效抗辯，則上訴人對甲○○之損害賠償請求權已罹於二年時效
；而第七商銀並未受上訴人委任代向台中商銀清償陳進郎所積欠
之債務，對上訴人不負債務不履行損害賠償責任，上訴人無從終
止與第七商銀之委任關係而請求返還不當得利，且上訴人匯款入
第七商銀係與第七商銀成立消費寄託契約，該消費寄託之款項因
上訴人指示江秀梅簽立系爭台支支票交付上訴人所委任之甲○○
，上訴人與第七商銀消費寄託關係已因清償而消滅，至第七商銀
雖為甲○○之僱用人，惟上訴人對甲○○侵權行為損害賠償請求
權既罹於時效而消滅，第七商銀自亦得援用該受僱人之時效利益
拒絕賠償。則上訴人依侵權行為、債務不履行、不當得利、消費
寄託等法律關係請求第七商銀與甲○○連帶給付二千二百萬元本
息，自屬無據等情，指摘其為不當，並就原審已論斷、調查者，
泛言未論斷調查，而非表明該判決所違背之法令及其具體內容，
暨依訴訟資料合於該違背法令之具體事實，並具體敘述為從事法
之續造、確保裁判之一致性或其他所涉及之法律見解具有原則上
重要性之理由，難認其已合法表明上訴理由，依首揭說明，應認
其上訴為不合法。
據上論結，本件上訴為不合法。依民事訴訟法第四百八十一條、
第四百四十四條第一項、第九十五條、第七十八條，裁定如主文
。
中    華    民    國  九十五  年   十一   月  二十三  日
                      最高法院民事第八庭
                          審判長法官  朱  建  男
                                法官  顏  南  全
                                法官  許  澍  林
                                法官  鄭  傑  夫
                                法官  蘇  清  恭
      本件正本證明與原本無異
                                      書  記  官
中    華    民    國  九十五  年   十二   月    六    日
                                                      v


司法院資訊處製作；財團法人民間司法改革基金會備份。
